【裁判字號】    99,交聲,428
【裁判日期】    990119
【裁判案由】    聲明異議
【裁判全文】
臺灣臺中地方法院交通事件裁定         99年度交聲字第428號
原處分機關  交通部公路總局臺中區監理所南投監理站
異  議  人  甲○○
即受處分人
上列異議人即受處分人因違反道路交通管理處罰條例案件，對於
交通部公路總局臺中區監理所南投監理站民國94年1月5日所為之
裁決（投監四字第裁65-H00000000號違反道路交通管理事件裁決
書），聲明異議，經臺灣南投地方法院裁定管轄錯誤移送本院，
本院裁定如下：
    主    文
異議駁回。
    理    由
一、原處分機關略以：異議人即受處分人甲○○（以下稱受處分
    人）名下車牌號碼RG-0796號自用小客車，於民國（下同）
    89年5月30日18時23分許，途經臺中縣大里市○○路與西湖
    路口處，因「1.於左列時地經微電腦自動照相顯示紅燈超越
    停止線2.使用註銷牌照行駛（87年12月31日註銷）」之違規
    ，經臺中縣警察局交通警察隊員警以中縣警交字第H0000000
    0號舉發違反道路交通管理事件通知單逕行舉發，由原處分
    機關於94年1月5日以投監四字第裁65-H00000000號裁決書，
    依「1.不服從交通勤務警察指揮2.使用註銷之牌照行駛」之
    違規事實，裁處受處分人違反道路交通管理處罰條例第60條
    第2項第1款、第12條第1項第4款、第2項，各處罰鍰新臺幣
    （下同）1800元、7200元，牌照扣繳，並依同條例第63條第
    1項第1款規定記違規點數1點，逾期則依裁決書處罰主文規
    定裁處（罰鍰逾期不繳納者，自94年2月5日起加倍罰鍰為18
    000元，並限於94年2月19日前繳納，逾期仍不繳納者，依法
    移送強制執行），於法並無不合等語。
二、受處分人則以：本車已在87年12月31日辦理拒不過戶註銷在
    案，旋於89年5月30日被警方逕舉H00000000，違反（道路交
    通管理處罰條例）第60條第2項第1款、第12條第1項第4款罰
    鍰9000元，經南投監理站改裁決變倍數18000元，因送達證
    書由大樓管理員代收，未轉交本人，以致被南投監理站移送
    強制執行，從本人存戶內扣款18275元，懇請法官惠判轉罰
    使用人林英芳先生，並退回已扣款18275元，為此聲明異議
    等語。
三、按受處分人不服道路交通管理處罰條例第8條所定主管機關
    所為之處罰，得於接到裁決書之翌日起20日內，向管轄地方
    法院聲明異議；又聲明異議，應以司法狀紙，敘述異議之理
    由，提出於原處分機關為之；又交通法庭認聲明異議不合法
    律上之程式或其異議權已經喪失者，應以裁定駁回之，但其
    不合法律上之程式可補正者，應先訂期命為補正，逾期不補
    正者，即予駁回，道路交通管理處罰條例第87條第1項、道
    路交通案件處理辦法第13條前段、第18條分別定有明文。次
    依違反道路交通管理事件統一裁罰基準及處理細則第5條規
    定「處理違反道路交通管理事件，有關文書送達之程序，依
    行政程序法之規定」。又按行政程序法第73條第1項規定，
    於應送達處所不獲會晤應受送達人時，得將文書付予有辨別
    事理能力之同居人、受雇人或應送達處所之接收郵件人員；
    又受公寓大廈管理委員會僱用之管理員，其所服勞務包括為
    公寓大廈住戶接收文件者，性質上應屬全體住戶之受僱人，
    ‧‧‧郵政機關之郵差送達文書於住居所、事務所或營業所
    ，不獲會晤應受送達人，而將文書付與上開公寓大廈管理員
    者，為合法送達，至該管理員何時將文書轉交應受送達人，
    對已生之合法送達效力不受影響，最高法院90年度臺抗字第
    86號亦著有裁判可資參照。再按本條例之處罰，受舉發違反
    道路交通管理事件之受處罰人，認為受舉發之違規行為應歸
    責他人者，應於舉發違反道路交通管理事件通知單應到案日
    期前，檢附相關證據及應歸責人相關證明文件，向處罰機關
    告知應歸責人，處罰機關應即另行通知應歸責人到案依法處
    理。逾期未依規定辦理者，仍依本條例各該違反條款規定處
    罰；依本條例規定逕行舉發或同時併處罰其他人之案件，推
    定受逕行舉發人或該其他人有過失；又本條例之處罰，受舉
    發違反道路交通管理事件之被通知人，認為受舉發之違規行
    為應歸責他人者，應於通知單記載之應到案日期前，檢附相
    關證據及足資辨識、通知應歸責人之證明文件，向處罰機關
    告知應歸責人，處罰機關應即另行通知應歸責人到案依法處
    理。逾期未依規定辦理者，仍依本條例各該違反條款規定處
    罰，道路交通管理處罰條例第85條第1項、第4項、違反道路
    交通管理事件統一裁罰基準及處理細則第36條亦分別定有明
    文。
四、經查受處分人名下車牌號碼RG-0796號自用小客車，於上開
    時地，因「1.於左列時地經微電腦自動照相顯示紅燈超越停
    止線2.使用註銷牌照行駛（87年12月31日註銷）」之違規，
    經臺中縣警察局交通警察隊員警以中縣警交字第H00000000
    號舉發違反道路交通管理事件通知單逕行舉發，雖受處分人
    曾於87年12月31日辦理拒不過戶註銷手續，惟因未依道路交
    通管理處罰條例第85條第1項、違反道路交通管理事件統一
    裁罰基準及處理細則第36條規定，於舉發違反道路交通管理
    事件通知單應到案日期（即89年8月23日）前，檢附相關證
    據及應歸責人相關證明文件，向處罰機關告知應歸責人，遂
    由原處分機關於94年1月5日以投監四字第裁65-H00000000號
    裁決書，依「1.不服從交通勤務警察指揮2.使用註銷之牌照
    行駛」之違規事實，裁處受處分人違反道路交通管理處罰條
    例第60條第2項第1款、第12條第1項第4款、第2項，各處罰
    鍰1800元、7200元，牌照扣繳，並依同條例第63條第1項第1
    款規定記違規點數1點，逾期則依裁決書處罰主文規定裁處
    等情，此有臺中縣警察局交通警察隊89年8月2日中縣警交字
    第H00000000號舉發違反道路交通管理事件通知單、汽車車
    籍查詢、汽車異動歷史查詢、汽（機）車各項異動登記書、
    交通部公路總局臺中區監理所南投監理站94年1月5日投監四
    字第裁65-H00000000號違反道路交通管理事件裁決書附卷可
    稽。且受處分人自91年9月11日起至94年9月11日止設籍於臺
    中市○○區○○路12之6號6樓乙節，有其遷徙紀錄資料查詢
    結果2紙附卷可稽；而上開裁決書業經原處分機關於94年1月
    11日送達至受處分人之住所即臺中市○○區○○路12之6號6
    樓，有中華民國郵政掛號郵件收件回執1紙附卷可稽，且觀
    之該郵件收件回執，係由受處分人住所之洪光佳園大樓管理
    室管理員高臨凱代為收受，自已生合法送達之效力，然受處
    分人竟遲至98年8月4日始具狀聲明異議，有原處分機關在其
    上蓋有收文章戳之受處分人聲明異議狀附卷可參，其異議顯
    逾前開20日法定期限，且無從命其補正，從而受處分人異議
    為不合法律上之程式，揆諸首揭規定，應予駁回。
五、據上論斷，應依道路交通管理處罰條例第87條第2項、道路
    交通案件處理辦法第18條前段，裁定如主文。
中    華    民    國    99    年    1     月    19    日
                  刑事第九庭    法  官  朱光國
上正本證明與原本無異。
如不服本裁定，應於送達後五日內，向本院提出抗告狀。
                                書記官  張孝妃
中    華    民    國    99    年    1    月    19    日

司法院資訊處製作；財團法人民間司法改革基金會備份。
